臺灣彰化地方法院刑事判決　　　　九十四年度易字第二八六號
公　訴　人　臺灣彰化地方法院檢察署檢察官
被　　　告　乙○○
上列被告因贓物案件，經檢察官提起公訴（九十四年度偵字第一
０八三號），本院判決如下：
    主  文
乙○○無罪。
    理  由
一、公訴意旨略以：被告乙○○明知年籍姓名不詳、綽號「阿哲
    」之成年男子所持有未懸掛車牌且引擎號碼已遭磨損之輕型
    機車（原引擎號碼為四ＵＥ─００一一二三號，原車牌號碼
    ：ＴＣＡ─五三八號），係來路不明之贓物，竟於民國九十
　　三年十一月中旬之某日，以新臺幣（下同）一萬元之代價予
　  以故買後，改懸掛其前妻蔡金英所有之車牌號碼ＱＺＧ─三
    五五號車牌，供己代步使用。嗣於九十三年十二月十八日下
    午七時四十分許，適被告騎乘該車行經彰化縣竹塘中興街一
    一五號旁為警欄檢後，以電解方法顯示出原引擎號碼後，始
    查獲上情，並當場扣得上開機車一部（已發還），因認被告
    涉犯刑法第三百四十九條第二項之故買贓物罪嫌。
二、按犯罪事實應依證據認定之，無證據不得認定犯罪事實，刑
　　事訴訟法第一百五十四條第二項定有明文。復按所謂認定犯
  　罪事實之證據，係指足以認定被告確有犯罪行為之積極證據
    而言，該項證據自須適合於被告犯罪事實之認定，始得採為
    斷罪資料；又事實之認定，應憑證據，如未能發現相當證據
    ，或證據不足以證明，自不能以推測或擬制之方法，以為裁
    判基礎，最高法院二十九年上字第三一０五號、四十年臺上
    字第八六號判例著有明文。再按刑法第三百四十九條第二項
    所定之故買贓物罪，以行為人「明知」（即直接故意，不包
    含未必故意）為贓物而有償取得為其構成要件，倘行為人主
    觀上並未有贓物之明知，則與前開故買贓物罪之要件自有未
    合而無成罪之餘地。
三、公訴人認被告涉有前開故買贓物罪嫌，無非係以前揭輕型機
    車，係他人遭竊之贓物，此業據證人即該機車之原持有人甲
　　○○於警詢證述屬實，復有證人甲○○出具之贓物認領保單
　  、車輛尋獲輸入單、車輛竊盜查詢報表各一紙在卷可稽。又
    證人蔡金英所有之車號ＱＺＧ─三五五號輕型機車之車體，
    雖與證人甲○○所持有之原車號ＴＣＡ─五三八號輕型機車
    同為白色，然證人蔡金英所有之上揭機車係購於五年前，且
　　於一年多前即已毀損致不堪使用，而甲○○所有之上揭機車
　  係出廠於八十五年，持續使用至九十三年十月十一日，始在
    彰化縣二林鎮失竊，此業據證人蔡金英證述屬實及車輛竊盜
　　查詢報表一紙在卷可稽，上揭二車非但年份有異，且堪用狀
　  況亦大不同，實無誤認之可能。況被告亦無法明確交待「阿
    哲」之確實年籍、聯絡方法及送修過程，殊難以被告上揭所
　　辯，想像其竟將具一定價值之機車，如此輕率的交由不詳之
　  人維修，本件係所謂「借屍還魂」之故買贓物犯罪模式，被
    告前揭所辯，與事實多有不合，不足採信等情為其論據。惟
    訊據被告堅決否認有何故買贓物之犯行，辯稱：因伊使用之
    車牌號碼ＱＺＧ─三五五號機車（車主登記為其前妻蔡金英
    ）之引擎損壞，故於九十三年十一月中旬某日以一萬元之代
    價，交由真實姓名不詳、綽號「阿哲」之人修理並清理機車
    車身外觀，「阿哲」將機車載走約二、三天後即將機車修好
    騎回來，「阿哲」將機車交回給伊時仍懸掛ＱＺＧ─三五五
    號車牌，伊並沒有發現機車車身等處有何不同，警方發現引
    擎號碼遭磨損亦非其所為，伊確不知係贓車等語。
四、經查：
（一）有關證據能力方面：本件以下所引用被告以外之人於審判
      外之言詞或書面陳述，依刑事訴訟法第一百五十九條之四
      第一款、第一百五十九條之五第一項之規定，均具有證據
      能力，核先敘明。
（二）有關實體認定方面：
　　(1)被告於九十三年十二月十八日下午七時四十分許為警起獲
  　　懸掛車牌號碼ＱＺＧ─三五五號車牌之機車一部，經警方
    　依該機車上已遭磨損之引擎號碼以電解法還原之結果，查
      出係四ＵＥ─００一一二三號、車牌號碼為ＴＣＡ─五三
    　八號輕型機車（其車身與車牌號碼ＱＺＧ─三五五號機車
      均同屬白色，為八十五年出廠）；又該機車係登記為洪德
      增所有，於九十三年十月十一日上午六時許，在彰化縣二
      林鎮○○里○○路○段一三三號前失竊等情，固為被告所
      坦認，且據證人即洪德增之子甲○○於警詢時證述屬實，
      並有「車輛竊盜、車牌失竊資料個別查詢報表─查詢車輛
      認可資料」一紙在卷可稽。
    (2)又上開車牌號碼為ＴＣＡ─五三八號機車之車體較之車牌
      號碼ＱＺＧ─三五五號機車之車身為白，且車牌號碼ＱＺ
      Ｇ─三五五號機車之後座車架有破損等情，雖亦據證人蔡
      金英於警詢證述明確；惟按刑法第三百四十九條第二項所
　    定之故買贓物罪，以行為人「明知」為贓物而有償取得為
      其構成要件，即行為人主觀上對於其有償取得之物係贓物
　　　一節，須有明知之直接故意之認識（不包含未必故意），
  　  已詳述如前。而被告自警詢、偵訊及本院準備程序及審理
      時均一致堅稱：伊係於九十三年十一月中旬某日以一萬元
      之代價，將所使用之車牌號碼ＱＺＧ─三五五號機車，交
      由綽號「阿哲」之人修理，伊取回機車時仍懸掛ＱＺＧ─
      三五五號車牌，應是「阿哲」懸掛的，伊不知係贓車等語
      。衡以「阿哲」將懸掛車牌號碼ＱＺＧ─三五五號車牌之
      ＴＣＡ─五三八號機車車身（不含該車車牌）交付與被告
      時，既仍懸掛ＱＺＧ─三五五號車牌，且前開ＴＣＡ─五
      三八號機車車身外觀並無任何足以識別可能係他人失竊之
      贓物之表徵，又ＴＣＡ─五三八號機車之出廠年份為八十
　　　五年間，車身並非新品，而一般人經由買賣等正常管道亦
  　  得以購得二手機車之車身（如由合法所有人將機車牌照繳
      銷後，將機車車身販售等），換言之，取得未懸掛車牌之
      機車車身來源之管道方式有多種，並非僅出於以不法方式
      謀取贓車之一端，是縱認被告辯稱：伊未發現「阿哲」將
      機車修理後騎回來的車身與先前的機車有何不同一語為無
      可採，亦難遽認被告對於「阿哲」交付之機車車身，係屬
      他人失竊之機車一節，有何明知之認識，而有故買贓物之
      直接故意。
    (3)再公訴人以被告無法明確交待「阿哲」之確實年籍、聯絡
　　　方法，且依被告所辯內容，難以想像其竟將具一定價值之
  　　機車，輕率地交由年籍不詳之人維修等情，因認被告所辯
    　，不足採信。然縱公訴人認被告上開所辯內容無可採信，
      惟仍須有積極確切之證據始得以認定被告之犯行，尚非被
      告所辯一無可採，即得以逕反推論被告有前開故買贓物之
      犯行。綜上所陳，被告辯稱：不知「阿哲」修理後交付之
      車身係屬贓車一語，尚堪採信。此外，復查無其他積極確
      切之證據，足資證明被告有何公訴人起訴事實所載之明知
　　　為贓物而仍故買之犯行，不能證明被告犯罪，揆諸前揭說
  　　明，自應諭知被告無罪之判決，以免冤抑。
據上論斷，應依刑事訴訟法第三百零一條第一項，判決如主文。
本案經檢察官邱鼎文到庭執行職務
中　　華　　民　　國　九十四　年　　六　月　　二十二　日
                      臺灣彰化地方法院刑事第二庭
                          審判長法官  李  水  源
                          法      官  廖  政  勝
                          法      官  李  雅  俐
右正本證明與原本無異。
如不服本判決，應於判決送達後十日內，向本院提出上訴狀（應
附繕本），上訴於臺灣高等法院臺中分院。
告訴人或被害人對於判決如有不服具備理由請求檢察官上訴者，
其上訴期間之計算係以檢察官收受判決正本之日期為準。
                          法院書記官  陳  秀  娟
中　　華　　民　　國　九十四　年　　六　月　　二十八  日
